臺灣高等法院刑事裁定　　　　　　　　　　　　　　九十三年度交聲再字第四八號
　　再審聲請人
　　即受判決人　甲○○
右聲請人因過失致死案件，對於本院八十九年度交上訴字第一六五號，中華民國八十
九年十一月二十二日確定判決（最高法院九十二年度台上字第四三九四號、臺灣板橋
地方法院八十八年度交訴字第五五號、臺灣桃園地方法院檢察署八十八年度偵字第九
七○六號）聲請再審，本院裁定如左：
    主  文
再審之聲請駁回。
    理  由
一、聲請意旨略謂：
  (一)臺灣省臺北縣區車輛行車事故鑑定委員會鑑定意見書及臺灣省車輛行車事故覆議
    鑑定委員會之覆議鑑定結論，一致認肇事原因係在於被害人車輛超速行駛，而非
    聲請人即被告有何過失。該會主委葉啟祝並親自到庭說明整個鑑定過程，原確定
    判決卻認為上開鑑定不夠嚴謹，又忽略葉主委之證言，不予採酌，反而逕自以「
    車損」照片，臆斷係聲請人所駕之大公車先擦撞被害人之小客車而肇事，其職務
    之行使，實與採證法則有違。其實，上開相片上之車損擦痕，是否於本次車禍中
    所造成，仍有疑問，且該擦痕，對本件肇事原因之判斷，有何重要關係？原確定
    判決根本未作說明，自有理由不備之嫌。
  (二)依聲請人所提之行車紀錄表與當時坐於自小客車駕駛座右邊之目擊證人葉玴名證
    言，可知當時公車行車時速只有三十公里，而自小客車則將近九十公里。原確定
    判決之法院竟未依專家所提之意見，單憑車損照片認定係公車先擦撞小客車，既
    未實地作現場路況及車輛履勘等調查，亦未審酌公車與自小客車當時之行車時速
    ，而認定係營業大客車自後超越自用小客車，更是違背論理法則、經驗法則。事
    實上，本件事故係因小客車駕駛人即被害人酒後駕車且超速所致，有警員彭秋和
    之證述可證，顯見聲請人確受冤枉。
  (三)綜上，原確定判決認定聲請人犯罪，自有未當，爰依刑事訴訟法第四百二十條第
    一項第六款「發現確實之新證據」聲請再審云云。
二、按刑事訴訟法第四百二十條第一項第六款所謂發現新證據，係指該證據當時已經
    存在，為法院及當事人所不知，事後始經發現者而言，若判決前已經當事人提出
    或聲請調查之證據，經原法院捨棄不採者，即非該條款所謂發現之新證據，不得
    據為聲請再審之原因。（最高法院二十八年抗字第八號判例參照）甚且，該所謂
    發現確實之新證據，係指就證據之本身形式上觀察，毋須經調查程序，顯然可認
    為足以動搖原確定之判決者而言。（最高法院四十年台抗字第二號判例參照）
三、經查：
  (一)聲請人所指臺灣省臺北縣區車輛行車事故鑑定委員會鑑定意見書、臺灣省車輛行
    車事故覆議鑑定委員會之覆議鑑定結論、鑑定人葉啟祝鑑定意見、目擊證人葉玴
    名證言、公車行車紀錄表等，均係於原審卷內早已存在之證據，且均經原法院本
    於職權予以審酌、判斷，並於判決理由欄中詳予敘明採信或不予採信之理由，聲
    請人仍就上開證據之取捨為爭執，揆諸上開說明，自與上開法條所定「新證據」
    之要件未合。
  (二)又關於是否公車超車一節，依原確定判決認定之事實，係謂公車於變換車道之際
    ，因突自外側車道「切入」內側車道，以致自小客車閃躲不及而肇事，並未認定
    係聲請人所駕公車超車，足見聲請人聲請意旨所述，要屬誤解。至於聲請人指摘
    原確定判決違背經驗法則、論理法則部分，係屬非常上訴範圍，非再審程序所得
    救濟，併此說明。
  (三)綜上，本件被告聲請再審，核無理由，應予駁回。
據上論斷，依刑事訴訟法第四百三十四條第一項，裁定如主文。
中　　　華　　　民　　　國　　九十三　　年　　　十　　　月　　二十七　　日
                              臺灣高等法院刑事第十四庭
                                  審判長法  官  陳  祐  輔
                                        法  官  邱　瑞　祥
                                        法  官  洪  昌  宏
右正本證明與原本無異。
如不服本裁定，應於收受送達後五日內向本院提出抗告狀。
                                        書記官  廖  月  女
中　　　華　　　民　　　國　　九十三　　年　　　十　　　月　　二十八　　日
